【裁判字號】    90,易,2449
【裁判日期】    920331
【裁判案由】    詐欺
【裁判全文】
臺灣桃園地方法院刑事判決                          九十年度易字第二四四九號
    公  訴  人  臺灣桃園地方法院檢察署檢察官
    被      告  乙○○
    選任辯護人  歐龍山律師
右列被告因詐欺案件，經檢察官提起公訴（八十九年度偵字第一四０一七號），本院
判決如左：
    主  文
乙○○連續意圖為自己不法之所有，以詐術使人將本人之物交付，處有期徒刑伍月。
如易科罰金，以參佰元折算壹日。
    事  實
一、乙○○為白馬建設有限公司（以下簡稱白馬公司）之負責人，於民國八十九年二
    月十三日與丙○○簽訂土地房屋買賣契約書，約定以總價新台幣（下同）二百七
    十萬元，將屬白馬公司所有之座落桃園縣中壢市○○段一四六六號地號上、門牌
    號碼為桃園縣中壢市○○○街三十九號二樓之房屋乙戶出售予丙○○，並約定定
    金十萬元、八十九年二月二十日給付四十萬元，貸款轉貸完成時付餘款，如有抵
    押權或其他設定者，於過戶完成轉貸時辦理完成塗銷，丙○○乃先後依約交付定
    金十萬元及價款四十萬元，並於八十九年三月十三日至銀行辦理轉貸手續後再給
    付七十五萬元，惟因乙○○無法清償白馬公司以前開房屋及土地向萬泰商業銀行
    所貸之高額貸款（設定最高限額抵押權之金額為二千二百八十萬元）而遲未能交
    屋，丙○○乃向乙○○表示是否有其他之變通方式，乙○○明知其已無能力清償
    銀行之貸款，竟基於意圖為自己不法所有之概括犯意，向丙○○表示願將買賣標
    的更換為門牌號碼為桃園縣中壢市○○○街四十三之二號即Ｇ棟一樓之房屋，丙○○不疑有他，乃於八十九年四月十六日與乙○○約定將買賣標的更換為桃園縣
    中壢市○○○街四十三之二號房屋（該房屋登記於原白馬公司員工甲○○名下）
    ，總價金為三百九十萬元，並再付定金十萬元予乙○○，於同年月十八日簽約時
    ，再交付五十五萬元予乙○○。惟上開Ｇ棟一樓房屋及土地於八十四年五月二十
    七日即向新竹國際商業銀行（即原新竹區中小企業銀行）抵押貸款五百五十萬元
    ，於八十七年五月二十八日起因無法如期繳納貸款，而經新竹國際商業銀行向臺
    灣新竹地方法院聲請核發支付命令（金額為四百九十四萬六千二百七十一元），
    嗣因乙○○前去處理，新竹國際商業銀行即未向法院聲請強制執行，然自八十八
    年十一月二十八日起，乙○○即又無法如期繳納貸款，新竹國際商業銀行乃於八
    十九年四月十日具狀向本院民事執行處聲請強制執行，由本院民事執行處於同月
    十九日前往現場查封，並函請桃園縣中壢地政事務辦理囑託查封登記，由該地政
    事務所於八十九年四月二十八日依本院八十九年四月二十日桃院丁民執九字第五
    二九六號函辦理查封登記，詎乙○○明知該房屋及土地已無法辦理移轉登記，且
    土地移轉增值稅尚未向主管機關桃園縣稅捐稽徵處中壢分處申報，竟承前開為自
    己不法所有之概括犯意，於八十九年五月十四日向丙○○佯稱將辦理過戶須繳納
    稅金及代辦費九萬元，並表示同年月十五日即可送件過戶，預計於同月十八日可
    完成過戶，使丙○○陷於錯誤，如數給付。嗣因該屋仍遲未過戶，經丙○○查詢
    後始知受騙。
二、案經丙○○訴由臺灣桃園地方法院檢察署檢察官偵查起訴。
    理  由
一、訊據被告乙○○固坦承先出售桃園縣中壢市○○○街三十九號二樓之房屋乙戶予
    告訴人丙○○，後更換為門牌號碼中壢市○○街四十三之二號房屋，並已收受告
    訴人交付部分價金，另於八十九年五月十四日收到告訴人給付之九萬元等情不諱
    ，惟矢口否認有何詐欺犯行，辯稱：伊不知房屋遭查封，在伊向告訴人收取稅金
    及手續費時，稅單已經核發云云，然前開事實業據告訴人指述歷歷，且經查：
    (一)告訴人丙○○於八十九年二月十三日與被告簽訂土地房屋買賣契約書，約定以
      總價二百七十萬元，購買白馬公司所有座落於桃園縣中壢市○○段一四六六號
      地號上、門牌號碼為桃園縣中壢市○○○街三十九號二樓之房屋乙戶，約定定
      金十萬元、八十九年二月二十日給付四十萬元，貸款轉貸完成時付餘款，如有
      抵押權或其他設定者，於過戶完成轉貸時辦理完成塗銷，告訴人已先後依約交
      付定金十萬元及價款四十萬元，並於八十九年三月十三日至銀行辦理轉貸手續
      後再給付七十五萬元，後告訴人於八十九年四月十六日與被告約定將買賣標的
      更換為桃園縣中壢市○○○街四十三之二號房屋（該房屋登記於原白馬公司員
      工甲○○名下），總價金為三百九十萬元，並再付定金十萬元，於同年月十八
      日簽約時，告訴人再交付五十五萬元予被告，被告並於八十九年五月十四日向
      告訴人收取稅金（指前開永康三街四十三之二號房屋及土地移轉登記所需之房
      屋契稅及土地增值稅）及代辦費九萬元，並表示同年月十五日即可送件過戶，
      預計於同月十八日可完成過戶，此分別有告訴人所提出之土地房屋買賣契約書
      、契約書、買賣契約及收據各一份（均影本）在卷可稽（見臺灣桃園地方法院
      檢察署八十九年度他字第一０三四號卷第六頁至第十三頁），被告於本院審理
      中亦不否認上情，堪認此等事實為真。
    (二)又查前開座落桃園縣中壢市○○段一四六六號地號上、門牌號碼為桃園縣中壢
      市○○○街三十九號二樓之房屋屬白馬公司所有，白馬公司以前開房屋及土地
      向萬泰商業銀行貸款，並設定最高限額抵押權之金額為二千二百八十萬元，有
      該房屋（建物）登記謄本一份在卷可稽（見偵查卷第十五、十六頁），堪認被
      告係因無法清償該高額貸款而遲遲無法將該房屋及土地移轉登記予告訴人，否
      則告訴人豈會在已辦妥轉貸手續，並將餘款交付被告後，再詢問被告是否有其
      他處理之途？又豈會願意以較原購買房屋價格高出一百二十萬元之價格，去購
      買非直接登記於被告或白馬公司名下之前開永康三街四十三之二號房屋呢？堪
      認告訴人之指述屬實。
    (三)再前開永康三街四十三之二號房屋及土地於八十四年五月二十七日，即由證人
      甲○○向新竹國際商業銀行抵押貸款五百五十萬元，設定最高限額抵押權六百
      六十萬元，於八十七年五月二十八日起因無法如期繳納貸款，而經新竹國際商
      業銀行向臺灣新竹地方法院聲請核發支付命令（金額為四百九十四萬六千二百
      七十一元），後自八十八年十一月二十八日起又無法如期繳納貸款，新竹國際
      商業銀行乃於八十九年四月十日具狀向本院民事執行處聲請強制執行，請求金
      額為四百六十萬四千零五元，利息則自八十八年十一月二十八日起算（另有違
      約金），由本院民事執行處於同月十九日前往現場查封，並函請桃園縣中壢地
      政事務辦理囑託查封登記，由該地政事務所於八十九年四月二十八日依本院八
      十九年四月二十日桃院丁民執九字第五二九六號函辦理查封登記，此分別有新
      竹國際商業銀行九十年十一月十二日之陳報狀（見本院卷第九頁）、建物登記
      謄本一份（見偵查卷第十九、二十頁），及本院依職權所調取之本院民事執行
      處八十九年度執字第五二九六號卷內之臺灣新竹地方法院支付命令影本一紙、
      民事強制執行聲請狀一份、查封筆錄及囑託查封登記函等在卷可稽，堪認被告
      確實自八十八年十一月二十八日起即無法如期繳納前開永康三街四十三之二號
      房屋及土地之貸款，且該貸款債務之金額高達四百六十萬四千零五元，亦足認
      被告向告訴人表示願將買賣標的更換至永康三街四十三之二號房屋時，已對於
      該房屋貸款無法繳納且將可能受查封拍賣等情知之甚詳。
    (四)本院民事執行處於八十九年四月十九日查封前開永康三街四十三之二號房屋、
      土地及函請桃園縣中壢地政事務辦理囑託查封登記後，即於八十九年五月三日
      將查封前開房屋之通知函送達於證人甲○○，有本院之送達證書一紙附於前開
      執行卷可稽，而證人甲○○於本院九十二年三月十一日審理時，結證稱伊在八
      十八年十一月至八十九年期間有收到銀行之催繳通知，伊有通知被告，在八十
      九年五月三日收到該封查封通知當時亦有通知被告，被告說他會與銀行協調等
      語，被告所辯不知房屋遭查封云云，顯係事後卸責之詞，不足採信。
    (五)次查，前開座落中壢市○○段一四六六號土地移轉現值申報（即申報土地移轉
      之增值稅）係於八十九年六月十九日申報，經核定應納土地增值稅四萬一千九
      百四十八元，繳納期限至八十九年八月八日，有桃園縣稅捐稽徵處中壢分處九
      十一年六月十九日桃稅壢財字第０九一００二五一九二號函附卷可稽（見本院
      卷第八十五頁），而前開門牌號碼中壢市○○街四十三之二號房屋之移轉契稅
      ，係於八十九年五月二日申報，由桃園縣中壢市公所以八十九年五月二日文號
      一八六四二號受理，應於八十九年六月十一日前繳納一萬九千三百二十六元，
      此亦有桃園縣中壢市公所九十一年六月十八日中市財字第０九一００三三０一
      七號函及契稅催繳通知各一紙附卷可稽（見本院卷第八十七頁、及前開偵字卷
      第五十一頁），被告既明知前開中壢市○○段一四六六號土地之土地增值稅單
      尚未核發，竟於八十九年五月十四日向告訴人謊稱將辦理過戶須繳納稅金及代
      辦費九萬元，並表示同年月十五日即可送件過戶，預計於同月十八日可完成過
      戶，使告訴人陷於錯誤而如數給付，且未依限將向告訴人所收取之款項用以繳
      納稅金，以致桃園縣稅捐稽徵處將告訴人未繳納之契稅案移送法務部行政執行
      署桃園行政執行處強制執行，並已對告訴人之薪資進行強制執行，有告訴人所
      提出之法務部行政執行署桃園行政執行處通知及執行命令在卷可稽（見本院卷
      第七十頁至第七十三頁），足認被告有為自己不法所有之意圖甚明。
    (六)被告既明知前開永康三街四十三之二號房屋及土地，自八十八年十一月二十八
      日起即無法如期繳納貸款，且尚欠貸款高達四百六十萬四千零五元，其根本無
      將全部貸款還清之能力，竟仍向告訴人佯稱欲將前開房屋及土地出售予告訴人
      ，且被告既明知前開中壢市○○段一四六六號土地之土地增值稅單尚未核發，
      並已知悉前開房屋及土地因無法清償貸款而遭法院查封，竟仍於八十九年五月
      十四日向告訴人謊稱將辦理過戶須繳納稅金及代辦費九萬元，並表示同年月十
      五日即可送件過戶，預計於同月十八日可完成過戶，使告訴人陷於錯誤而先後
      交付六十五萬元及九萬元予他，且其均未將該些款項用於清償該房屋貸款及繳
      納稅金，其有為自己不法所有之意圖甚明。
    (七)綜上所述，本件事證明確，被告犯行已堪認定，應予依法論科。
二、核被告之所為，係犯刑法第三百三十九條第一項詐欺取財罪。被告先後二次之詐
    欺行為，因時間緊接，且所犯為構成要件相同之罪，顯係基於概括之犯意反覆為
    之，為連續犯，應依刑法第五十六條之規定以一罪論，並依法加重其刑。被告第
    一次之詐欺之犯行（即明知前開永康三街四十三之二號房屋及土地自八十八年十
    一月二十八日起即無法如期繳納貸款，積欠新竹國際商業銀行抵押貸款高達四百
    九十四萬六千二百七十一元，明知其已無能力清償銀行之貸款），雖未據公訴人
    起訴，惟此與業經公訴人起訴之詐欺犯行間，有連續犯之裁判上一罪關係，已為
    起訴效力所及，基於審判不可分之原則，本院自應依法併予審理，附此敘明。爰
    審酌被告與告訴人簽訂買賣合約，竟不知謹守誠信，利用告訴人對其之信任，思
    圖利用告訴人之資金獲取利益，所詐取之金額非微，犯罪後猶飾詞圖卸尚無悔意
    ，迄今尚未與被害人達成民事和解等一切情狀，量處如主文所示之刑。又查被告
    行為後，刑法第四十一條有關有期徒刑易科罰金之規定，業已於九十年一月四日
    修正，並於九十年一月十日經總統公布，於九十年一月十二日生效，修正前刑法
    第四十一條係規定：「犯最重本刑為三年以下有期徒刑以下刑之罪，而受六月以
    下有期徒刑或拘役之宣告，因身體、教育、職業或家庭之關係，執行顯有困難，
    得以一元以上三元以下折算一日，易科罰金」，修正後則規定：「犯最重本刑為
    五年以下有期徒刑以下之刑之罪，而受六個月以下有期徒刑或拘役之宣告，因身
    體、教育、職業、家庭之關係或其他正當事由，執行顯有困難者，得以一元以上
    三元以下折算一日，易科罰金。但確因不執行所宣告之刑，難收矯正之效，或難
    以維持法秩序者，不在此限。」，是修正後之刑法第四十一條第一項前段業已擴
    大得易科罰金之範圍，經比較新舊法之結果，以修正後之新法對被告有利，依刑
    法第二條第一項前段之規定，自應適用裁判時即修正後之新法，就被告前開所宣
    告之有期徒刑刑諭知易科罰金之折算標準，以示懲儆。
據上論斷，應依刑事訴訟法第二百九十九條第一項前段，刑法第五十六條、第三百三
十九條第一項、第二條第一項前段、第四十一條第一項前段，罰金罰鍰提高標準條例
第一條前段、第二條，判決如主文。
本案經檢察官林鈺雄到庭執行職務。
中      華      民      國    九十二    年      三      月    三十一    日
                                   臺灣桃園地方法院刑事第六庭
                                       法  官  林  春  鈴
右正本證明與原本無異。
如不服本判決，應於判決送達後十日內向本院提出上訴狀(應抄附繕本)。告訴人
或被害人如對於本判決不服者，應具備理由請求檢察官上訴，其上訴期間之計算
係以檢察官收受判決正本之日期為準。
                                       書記官  江  世  亨
中        華        民        國   九十二   年   四   月    二    日
附本案論罪科刑依據之法條：
刑法第三百三十九條：
意圖為自己或第三人不法之所有，以詐術使人將本人或第三人之物交付者，處五年以
下有期徒刑、拘役或科或併科一千元以下罰金。
以前項方法得財產上不法之利益或使第三人得之者，亦同。
前二項之未遂犯罰之。


司法院資訊處製作；財團法人民間司法改革基金會備份。
